【裁判字號】    97,訴,2123
【裁判日期】    970829
【裁判案由】    違反毒品危害防制條例
【裁判全文】
臺灣彰化地方法院刑事判決              97年度訴字第2123號
公  訴  人  臺灣彰化地方法院檢察署檢察官
被      告  甲○○
上列被告因違反毒品危害防制條例案件，經檢察官提起公訴(97
年度毒偵字第2399號)，本院改依簡式審判程序判決如下：
    主  文
甲○○施用第一級毒品，累犯，處有期徒刑玖月；又施用第二級
毒品，累犯，處有期徒刑伍月。應執行有期徒刑壹年。
    犯  罪  事  實
一、甲○○前曾因違反毒品危害防制條例案件，經本院以91年度
    訴字第1023號刑事判決判處有期徒刑1年8月確定，又因違反
    毒品危害防制條例案件，經本院以92年度易字第232號刑事
    判決判處有期徒刑1年確定，上開2案嗣經裁定應執行刑有期
    徒刑2年6月確定，入監執行，於民國 (下同)95 年1月26 日
    假釋出獄付保護管束，迄同年5月9日縮短刑期保護管束期滿
    ，未經撤銷其假釋，而視為業已執行完畢。又其前因施用毒
    品案件，經本院以89年度毒聲字第1475號裁定移送觀察、勒
    戒後，認有繼續施用毒品之傾向，經本院以90年度毒聲字第
    982號裁定移送戒治處所施以強制戒治1年，迄91年3月8日執
    行完畢釋放，並經臺灣彰化地方法院檢察署檢察官以91年度
    戒毒偵字第289號為不起訴處分確定；復於前開強制戒治執
    行完畢釋放後之五年內，又因施用毒品案件，分別經本院以
    91 年度訴字第1023號刑事判決判處有期徒刑1年8月確定及
    以92 年度易字第232號刑事判決判處有期徒刑1年確定。詎
    其仍不知悔改，再基於施用第一級毒品海洛因之犯意，於97
    年4月27日13時許，在其位於彰化縣員林鎮○○○路263號居
    所處3樓房間內，以將海洛因加水混合置放於注射針筒中注
    射於手臂之方式，施用第一級毒品海洛因1次；另基於施用
    第二級毒品甲基安非他命之犯意，於97年4月30日8時許，在
    其上開居所處，以將第二級毒品甲基安非他命置放於玻璃球
    內，以火加以燒烤使成氣體後吸食之方式，施用第二級毒品
    甲基安非他命1次。嗣於97年4月30日16時30分，為警在彰化
    縣員林鎮○○路○段71號前攔檢盤查，經其自願前往警局接
    受尿液檢驗，結果呈嗎啡及甲基安非他命陽性反應，而循線
    查悉上情。
二、案經彰化縣警察局員林分局報請臺灣彰化地方法院檢察署檢
    察官偵查起訴，本院認有刑事訴訟法第273條之1第1項之情
    形，而改依簡式審判程序審理。
    理  由
一、按除被告所犯為死刑、無期徒刑、最輕本刑為3 年以上有期
    徒刑之罪或高等法院管轄第1 審案件者外，於刑事訴訟法第
    273 條第1 項程序進行中，被告先就被訴事實為有罪之陳述
    時，審判長得告知被告簡式審判程序之旨，並聽取當事人、
    代理人、辯護人及輔佐人之意見後，裁定進行簡式審判程序
    ；除簡式審判程序及簡易程序案件外，第1 審應行合議審判
    ，刑事訴訟法第273 條之1 第1 項、第284 條之1 分別定有
    明文。本件被告甲○○所犯係死刑、無期徒刑、最輕本刑為
    3年以上有期徒刑或高等法院管轄第1審案件以外之罪，並於
    本院行準備程序時就被訴事實為有罪之陳述，本院合議庭依
    前揭規定，經評議結果，裁定改由受命法官獨任行簡式審判
    程序，先予敘明。
二、上揭事實，業據被告甲○○於本院行準備程序與審理時均坦
    承不諱，且其於97年4月30日為警查獲時所採取之尿液，經
    送鑑驗結果，呈嗎啡及甲基安非他命陽性反應，此有彰化縣
    警察局員林分局委託檢驗尿液代號與真實姓名認證單及詮昕
    科技股份有限公司97年5月19日所出具之濫用藥物尿液檢驗
    報告各1紙附卷可稽，應認被告之自白確與事實相符，洵堪
    採信，是以被告確有於上開時、地，施用第一、二級毒品乙
    節，堪予認定。
三、次按毒品危害防制條例於92年7月9日修正公布，自93年1 月
    9日施行，其中第20條、第23條將施用毒品之刑事處遇程序
    ，區分為「初犯」及「5年內再犯」、「5年後再犯」。依其
    立法理由之說明：「初犯」，經觀察、勒戒或強制戒治後，
    應為不起訴處分或不付審理之裁定；經觀察、勒戒或強制戒
    治執行完畢釋放後，「5年內再犯」者，因其再犯率甚高，
    原實施之觀察、勒戒及強制戒治既已無法收其實效，爰依法
    追訴或裁定交付審理。至於經觀察、勒戒或強制戒治執行完
    畢釋放後，「5年後再犯」者，前所實施之觀察、勒戒或強
    制戒治已足以遮斷其施用毒品之毒癮，為期自新及協助其斷
    除毒癮，仍適用「初犯」規定，先經觀察、勒戒或強制戒治
    之程序。從而依修正後之規定，僅限於「初犯」及「5年後
    再犯」2種情形，始應先經觀察、勒戒或強制戒治程序。倘
    被告於5年內已再犯，經依法追訴處罰，縱其第3次（或第3
    次以上）再度施用毒品之時間，在初犯經觀察、勒戒或強制
    戒治執行完畢釋放5年以後，已不合於「5年後再犯」之規定
    ，且因已於「5年內再犯」，顯見其再犯率甚高，原實施觀
    察、勒戒或強制戒治，已無法收其實效，即應依該條例第10
    條處罰（最高法院95年度第7次刑事庭會議決議）。查本件
    被告曾前因施用毒品案件，經本院以89年度毒聲字第1475
    號裁定移送觀察、勒戒後，認有繼續施用毒品之傾向，經本
    院以90年度毒聲字第982號裁定移送戒治處所施以強制戒治1
    年，迄91年3月8日執行完畢釋放，並經臺灣彰化地方法院檢
    察署檢察官以91年度戒毒偵字第289號為不起訴處分確定；
    復因施用毒品案件，分別經本院以91年度訴字第1023號刑事
    判決判處有期徒刑1年8月確定及以92年度易字第232號刑事
    判決判處有期徒刑1年確定等情，有臺灣高等法院被告前案
    紀錄表及臺灣彰化地方法院檢察署刑案資料查註紀錄表各1
    份在卷足憑，而被告本件施用第一、二級毒品之犯行，雖係
    在前次強制戒治執行完畢5年後所犯，惟被告於上開觀察勒
    戒、強制戒治執行完畢5年內，曾因施用毒品案件經法院宣
    示判決並確定，已詳述如前，顯見其並非於觀察勒戒、強制
    戒治執行完畢後5年內均無任何施用毒品之犯行，則依前揭
    決議，被告所為本件施用第一、二級毒品之犯行，已無「初
    犯」規定之適用，自毋須再重新施予觀察、勒戒或強制戒治
    之處遇程序，而應依毒品危害防制條第23條第2項規定，直
    接訴追處罰。綜上所述，本件犯罪事證已臻明確，被告前開
    犯行確堪認定，應予依法論科。
四、核被告所為，係犯毒品危害防制條例第10條第1項之施用第
    一級毒品罪及同條第2項之施用第二級毒品罪。被告為施用
    毒品而持有第一、二級毒品，其持有之低度行為均應為施用
    之高度行為所吸收，均不另論罪。又其所犯上開2罪，犯意
    各別，且行為互殊，應予分論併罰。復查被告曾因違反毒品
    危害防制條例案件，經本院以91年度訴字第1023號刑事判決
    判處有期徒刑1年8月確定，又因違反毒品危害防制條例案件
    ，經本院以92年度易字第232號刑事判決判處有期徒刑1年確
    定，上開2案嗣經裁定應執行刑有期徒刑2年6月確定，入監
    執行，於95年1月26日假釋出獄付保護管束，迄同年5月9日
    縮短刑期保護管束期滿，未經撤銷其假釋，而視為業已執行
    完畢等情，有臺灣彰化地方法院檢察署刑案資料查註紀錄表
    及臺灣高等法院被告前案紀錄表各1份附卷可稽，被告於受
    有期徒刑之執行完畢後，5年內故意再犯有期徒刑以上之罪
    ，均為累犯，應依刑法第47條第1項之規定，分別加重其刑
    。爰審酌被告前曾有施用毒品罪行，經送強制戒治後，猶不
    知悔改，再施用毒品不輟，不僅戕害自身健康，更辜負國家
    將之視為病人，並施以長時間之戒治處遇之苦心，惟其對他
    人權益之侵害仍屬有限，於本院行準備程序與審理時均已坦
    承犯行，暨其犯罪動機、目的、手段、施用次數及其智識程
    度、生活狀況等一切情狀，分別量處如主文所示之刑，並定
    其應執行刑。
據上論斷，應依刑事訴訟法第 273 條之1 第1 項、第299 條第1
項前段，毒品危害防制條例第10條第1項、第2項、第23條第2項
，刑法第11條前段、第47條第1項、第51條第5項，判決如主文。
本案經檢察官黃淑媛到庭執行職務。
中    華    民    國    97    年    8    月    29    日
                  刑事第七庭          法  官  簡璽容
以上正本證明與原本無異。
如不服本判決，應於判決送達後10日內，向本院提出上訴書狀，
上訴書狀應「敘述具體上訴理由」，並按他造當事人之人數附繕
本。「切勿逕送上級法院」。
中    華    民    國    97    年    8    月    29    日
                                      書記官  陳錫威
附錄本案論罪科刑法條全文：
毒品危害防制條例第10條
施用第一級毒品者，處 6 月以上 5 年以下有期徒刑。
施用第二級毒品者，處 3 年以下有期徒刑。


司法院資訊處製作；財團法人民間司法改革基金會備份。
